【裁判字號】    92,上易,1301
【裁判日期】    920630
【裁判案由】    詐欺
【裁判全文】
臺灣高等法院刑事判決                          九十二年度上易字第一三０一號
    上  訴  人
    即  被  告  丙○○
    指定辯護人  本院公設辯護人  周君穎
右上訴人因詐欺案件，不服臺灣板橋地方法院九十一年度易字第三二一四號，中華民
國九十二年三月三十一日第一審判決（起訴案號：臺灣板橋地方法院檢察署九十年度
偵字第一六四七七號、第一八二八六號），提起上訴，本院判決如左：
    主  文
上訴駁回。
    事  實
一、丙○○前於民國（下同）八十二年間因侵占案件，經臺灣板橋地方法院判處有期
    徒刑六月，緩刑五年確定，復於緩刑期內之八十四年間因詐欺案件，經臺灣板橋
    地方法院判處有期徒刑十月，上訴後經本院駁回確定，嗣經撤銷緩刑，執行後於
    八十七年十月二十七日執行完畢（原審誤為八十七年五月二十六日執行完畢），
    猶不知悔改，竟與丁○○（經通緝後，甫於九十二年六月二日緝獲）二人共同基
    於意圖為自己不法所有之概括犯意聯絡：
    I二人先於九十年一月五日，一方面推由丁○○向甲○○佯稱其有權代理于振國
      出售于振國所有之臺北縣新店市○○段六六八地號土地及坐落其上之臺北縣新
      店市○○街十八之一號二樓房屋（下稱系爭房地），而與甲○○簽立不動產買
      賣先期協約書，雙方約定房屋價金為新臺幣（下同）二百二十五萬元，致甲○○陷於錯誤，而於簽約當天甲○○即交付訂金及手續費六十八萬元予丁○○，
      並陸續將尾款付清交付予丁○○。另一方面則於九十年三月十二日由丙○○向
      于振國詐稱其係買方甲○○之代理人，與于振國訂立不動產買賣契約書，雙方
      約定以三百六十五萬元價款向于振國購買上開房屋，並同時交付六十五萬元訂
      金予于振國，並約定尾款三百萬元部分需由買方向銀行貸款後，代為清償原由
      賣方向泛亞銀行設定抵押權所借款項，以塗銷抵押權，始同意將系爭房地所有
      權移轉登記予甲○○。惟甲○○並不知丁○○未將尾款交付予于振國，亦不知
      丙○○及丁○○另行與于振國約定價金三百六十五萬元訂立買賣契約，誤認為
      其購買系爭房地之二百二十五萬元已付清，故另欲以系爭房地設定抵押權為擔
      保向銀行貸款，供己使用，丁○○即利用甲○○對於銀行貸款程序不熟悉的機
      會，而由丁○○提交申請貸款所需之土地及建物謄本等資料，再於九十年四月
      三日由其及丙○○陪同甲○○至板信商業銀行（下稱板信銀行）辦理貸款手續
      ，並由甲○○於不知情下先在空白的承諾書上簽名，授權將板信銀行將核准之
      貸款三百萬元匯款至于振國在泛亞銀行大安分行之帳戶內（帳號：00000
      0000000號、000000000000號），用以支付于振國系爭房
      地尾款。丁○○為對甲○○隱瞞上情，故自行向板信銀行繳交至九十年八月份
      止之利息多期，以致甲○○並不知貸款已核撥下來，迄至甲○○接獲銀行催繳
      利息之通知，始得悉其實際上並未取得貸款，而仍需負責繳納貸款本息，丁○○與丙○○即以此詐得甲○○所交付之上開房屋價金。嗣後丁○○及丙○○即
      均避不見面，甲○○追索無著，方知受騙（起訴書誤載為系爭房地係遭丁○○
      及丙○○向板信商業銀行設定三百六十萬元之抵押權，且該款項已遭二人領走
      ，甲○○始知受騙）。
    II丙○○及丁○○二人又於九十年五月間起，承上開詐欺犯意聯絡，明知渠等並
      無資力，竟先後多次由丁○○出面至臺北市○○區○○街乙○○所經營之「愛
      之橋珠寶店」佯稱欲購買珠寶，並先支付一百五十六萬二千元前金，以此取信
      於乙○○，之後即大量購買珠寶，使乙○○陷於錯誤而交付珠寶數次予丁○○
      ，之後即多方推諉拒不付錢，並旋即將所詐得價值共計五百六十三萬二千元之
      珠寶由丙○○多次帶至不同當鋪典當變現，所得現金則朋分花用，尚積欠乙○○四百零六萬八千元，之後即避不見面，事後由乙○○到當鋪回贖珠寶，核算
      後還損失二百多萬元。
二、案經甲○○、乙○○訴由臺灣板橋地方法院檢察署檢察官偵查起訴。
    理  由
一、訊之被告丙○○固坦承與丁○○一同前往甲○○家商談買賣房屋，並代理甲○○
    與于振國簽立買賣契約，及與丁○○一同前往愛之橋珠寶店一起購買珠寶等情，
    惟矢口否認涉有何詐欺犯行，其於原審辯稱：伊全係受丁○○之託代為出面簽約
    ，因丁○○告稱甲○○不會寫字，房屋貸款之事並未參與；又係丁○○所購買的
    珠寶，全由丁○○取走，丁○○告稱上開珠寶係蕭先生所購買，惟蕭先生需款孔
    急欲將其所有之珠寶典當，要伊代蕭先生出面至當鋪典當珠寶云云。另於本院辯
    稱：簽訂契約買賣房屋部分，因我姊姊曾向板信銀行辦理貸款，繳款遲延，由我
    出面幫忙接洽，因而認識銀行經理及承辦人員，後來丁○○說她有一位朋友現在
    國外，想要買房子，拜託我出面幫她簽訂買賣契約，我不知道是甲○○要買的。
    購買珠寶部分，丁○○說她朋友蕭先生賭博輸錢，有黑社會的人在找他，他想要
    把珠寶變現，但沒有
    I被告丙○○與丁○○於右揭時、地以上開方式詐得告訴人甲○○之現金二百二
      十萬元之事實，業據告訴人甲○○於偵審中指訴歷歷。而告訴人甲○○確有二
      次自銀行提領現金以繳付系爭房地價款之事實，此有其提出之活期儲蓄存款存
      摺可參。又告訴人甲○○與丁○○有於九十年一月五日就系爭房地，約定買賣
      價金為二百二十萬元，並簽立不動產買賣先期協約書，有該協約書一份存卷可
      考。而證人馬貴明於原審審理時結證稱：「上開協約書係由我撰寫，丁○○告
      訴我說有一個朋友要賣房子，那間房子就在甲○○房子的樓上，她要我幫忙擬
      契約。當天她代表她的朋友于振國出面，房價二百二十萬是他們共同合意的結
      果，雙方都沒有爭執。甲○○說房屋就在她們樓上，知道房子是空空的，隨時
      可以搬進去。我看見甲○○當場就交了四十萬元給丁○○，丁○○就另外拿出
      二萬元交付給我，我當時以為她交給我錢是因為將來要我幫她過戶，包括經辦
      費及其他的過戶手續費；一段時間我主動打電話給甲○○，問她說為何這麼久
      沒有把資料給我來辦過戶，她說已經請別人來辦過戶了。當時在事務所確實是
      四十萬元現金沒有錯，另外二十八萬元如何付的，我就不清楚了，是否是訂約
      之前給的或是訂約之後再交付的，我就不知道了」等情，亦核與告訴人甲○○
      指訴情節大致相符。參以證人于振國於原審審理時證稱：「二月份（註即九十
      年二月十三日）那一次當時是我太太跟丙○○簽的契約書，她有拿了五萬元的
      訂金及一張支票，後來支票退票了，面額是三百多萬元的票，我覺得害怕，所
      以在簽第二份契約之前我要求先由我到泛亞銀行貸款下來，我取得貸款作保障
      ，抵押人的名義是我。頭期款六十五萬元是丙○○在簽約的時候三月十二日的
      時候一起交付的，尾款則是由代書辦理貸款後還給我泛亞銀行所欠的貸款」、
      「不認識丁○○，當初跟我簽約的只有丙○○一人而已，在場的人有我、丙○○及代書」等語。及證人葉柏林證述稱：被告丙○○原係以自己名義向于振國
      購買系爭房地，簽約時並交付五萬元現金，用印時給付面額三百二十萬元之支
      票，嗣因該支票未兌現，而解除契約，九十年三月十二日另簽立買賣契約…因
      丁○○及被告丙○○要求改成貸款方式付款，于振國認為很可疑，于振國即先
      以系爭房地設定抵押權向泛亞銀行貸款，再約定由買方告訴人甲○○向板信銀
      行貸款以清償于振國在泛亞銀行之貸款等情，足見告訴人甲○○對於被告丙○○自行與于振國簽約之事實，確實全然無所知悉。再者，依證人即板信銀行襄
      理劉燿宗於原審亦證稱：被告丙○○與丁○○於告訴人甲○○申請貸款時均有
      到場，而告訴人甲○○在承諾書上簽名時，承諾書確實是空白的，是在事後核
      撥貸款時才由行員填上相關資料；有關塗銷泛亞銀行抵押權事宜均係與丁○○
      接洽，由丁○○提供資料等情，故告訴人甲○○指稱：伊並不知系爭房地已設
      定抵押權予泛亞銀行，亦不知所貸得款項係匯入泛亞銀行大安分行帳戶等情，
      堪信為真實。
    II被告於原審初次訊問時先係辯稱伊並未與于振國簽立買賣契約，亦不認識于振
      國云云（原審九十一年十二月二十七日訊問筆錄參見），嗣後被告始承認並供
      稱：伊有分別於九十年二月十三日及九十年三月十二日與于振國簽立不動產買
      賣契約書乙節屬實，並有該二次簽立之不動產買賣契約書暨交款備忘錄各一份
      在卷可考。被告復供述：伊有於九十年二月十三日以自己名義與于振國簽立系
      爭房地買賣契約，簽約當時曾交付予于振國的五萬元定金，為丁○○所交付的
      ，其餘價款原本丁○○打算開票支付，但後來支票退票，所以她打算要付現金
      支付房價款。又伊另於九十年三月十二日代理告訴人甲○○與于振國簽立買賣
      系爭房地之不動產買賣契約書，在該份契約書之「立契約書人買主（甲方）」
      欄之「甲○○」之簽名為其所代簽，簽約當日所交付予于振國之六十五萬元係
      丁○○在仲介公司附近交給伊的。而伊曾有過一次由丁○○交付現金予伊，開
      車載伊至板信銀行松江分行，要伊幫告訴人甲○○繳本息等情不諱。
    III雖被告丙○○辯稱：伊僅係受丁○○之託代為出面，並不知情云云，然其自與
      系爭房地出賣人于振國簽立買賣契約時，即出面詐稱係告訴人甲○○代理人，
      代為簽立買賣契約，並由其交付六十五萬元定金予于振國，又於告訴人甲○○
      向板信銀行貸款時在場，甚且親自至銀行代為繳付貸款之分期本息等過程，均
      有參與，而其與丁○○並無僱傭關係，何有凡事均需聽命於丁○○行事之理？
      其明知並未經告訴人授權，何以僭稱為代理人而代告訴人甲○○簽訂買賣契約
      ？而丁○○既於九十年三月十二日簽約時有在仲介公司附近交付現金六十五萬
      元予被告丙○○，足見丁○○並無不能到場事由，何須委由被告丙○○代勞出
      面到場簽約之理？又被告丙○○既知悉告訴人甲○○在板信銀行貸款，焉有需
      由丁○○交付現金代為清償貸款利息之理？是被告丙○○上開辯詞，顯有悖於
      常情者甚，熟能置信。更有進者，被告丙○○亦不否認所申請的000000
      00號電話是裝在丁○○家裡，供丁○○使用，且被告丙○○與丁○○前曾犯
      共同詐欺罪，經本院判處有期徒刑十月，丁○○有期徒刑二年六月，此經本院
      調閱八十六年度上易字第三二０號卷查明屬實，足見其與丁○○間非但熟識，
      甚且共同犯罪，非如被告所辯稱凡事均需聽命於丁○○行事，故綜上各節，參
      互印證，堪認告訴人甲○○指訴為真實。足見被告丙○○與丁○○對於詐騙告
      訴人甲○○乙事，有犯意聯絡，並分擔上開行為，致使告訴人甲○○陷於錯誤
      而交付現款。
    Ⅳ次查，被告丙○○與案外人丁○○共同於右揭時、地詐得珠寶後，尚積欠四百
      零六萬八千元，即不知去向之事實，業據告訴人乙○○於偵查、原審及本院中
      指訴綦詳，並有估價單七紙、被告丙○○簽名確認之購買珠寶明細表一紙、丁○○簽立切結書及公證書各一紙附卷可證。被告丙○○自承其有二、三次有陪
      同丁○○至乙○○開設的珠寶店購買珠寶等情，並有在告訴人乙○○所列珠寶
      明細表上簽名等情屬實。又被告確有將上開購得的珠寶帶至正義當鋪、第一當
      鋪、利益當鋪等處典當變現之事實，亦據被告供明在卷，並有正義當鋪出具之
      贓嫌報告書一紙及四筆贖回典當物品紀錄表、第一當鋪出具之四筆贖回典當物
      品紀錄表一紙、利益當鋪出具之存根三紙在卷可考。參以證人林重光於原審訊
      問時結證稱：丁○○本身不敢出面處理，委託伊出面與告訴人乙○○處理，據
      丁○○告稱所剩珠寶在當鋪，係由丁○○開車而由被告丙○○出面到當鋪典當
      ，並經伊向當鋪老闆求證屬實，伊事後有陪同告訴人乙○○及被告至當鋪贖回
      典當物等語，綜上，足認告訴人乙○○指訴被告與丁○○共同詐騙其珠寶乙節
      為真實。雖被告仍以：丁○○知道伊平常有帶
      寶為蕭先生所有，而伊欠蕭先生人情，故用伊名義典當云云置辯，惟查，觀諸
      上開當鋪出具之典當紀錄可知，被告丙○○係於不同日期多次出面專程至不同
      當鋪典當珠寶，顯見被告與丁○○間關係匪淺，又倘典當珠寶之所有人為蕭先
      生，何以蕭先生不自行以自己名義典當取得現款以供己所需，而焉用迂迴輾轉
      透過丁○○傳達由被告持珠寶至當鋪典當變現，徒增財物滅失之風險？此顯與
      常理未合，被告所辯無非事後卸責之詞，無足採信。本件事證明確，被告丙○○與丁○○共同詐欺之犯行洵堪認定。
二、核被告丙○○意圖為自己不法之所有，以詐術使人將本人之物交付之所為，係犯
    刑法第三百三十九條第一項之詐欺取財罪。被告與丁○○間，就上開犯行有犯意
    聯絡及行為分擔，為共同正犯。又被告多次詐欺犯行時間緊接，手法相同，所犯
    均係構成要件相同之罪，顯係基於概括犯意反覆為之，為連續犯，爰依刑法第五
    十六條規定以一罪論，並加重其刑。查被告丙○○於八十二年間因侵占案件，經
    臺灣板橋地方法院判處有期徒刑六月，緩刑五年確定，復於緩刑期內之八十四年
    間因詐欺案件，經臺灣板橋地方法院判處有期徒刑十月，上訴後經本院駁回而確
    定，嗣經撤銷緩刑，執行後於八十七年十月二十七日執行完畢之事實，有臺灣高
    等法院檢察署刑案紀錄簡覆表在卷可稽，其於五年內再犯本件有期徒刑以上之罪
    ，為累犯，應依法加重其刑，並遞加之。
三、原審依刑事訴訟法第二百九十九條第一項前段，刑法第二十八條、第五十六條、
    第三百三十九條第一項、第四十七條，罰金罰鍰提高標準條例第一條前段，並審
    酌被告曾犯詐欺罪（按亦係與丁○○共同犯詐欺罪）經法院論罪科刑仍不知悔改
    ，品性不佳，及其智識程度、生活狀況、犯罪動機、目的、手段、對告訴人甲○○、乙○○所造成財產上之損害甚鉅、犯罪後矢口否認犯行，並一再飾詞狡辯卸
    責等一切情狀，量處有期徒刑二年二月，其認事用法核無不當，量刑亦稱允當，
    被告提起上訴猶執詞否認犯罪，即無理由，應駁回其上訴。
據上論斷，應依刑事訴訟法第三百六十八條判決如主文。
本案經檢察官劉靜婉到庭執行職務。
中      華      民      國      九十二      年     六     月    三十    日
                              臺灣高等法院刑事第二十一庭
                                  審判長法  官  葉  騰  瑞
                                        法  官  莊  明  彰
                                        法  官  黃  國  忠
右正本證明與原本無異。
不得上訴。
                                        書記官  劉  貞  達
中      華      民      國      九十二      年     六     月    三十    日
附錄本案論罪科刑法條全文
刑法第三百三十九條：
意圖為自己或第三人不法之所有，以詐術使人將本人或第三人之物交付者，處五年以
下有期徒刑、拘役或科或併科一千元以下罰金。
以前項方法得財產上不法之利益或使第三人得之者，亦同。
前二項之未遂犯罰之。


司法院資訊處製作；財團法人民間司法改革基金會備份。
